臺灣臺北地方法院刑事判決　　　　　　　　　　　　九十三年度訴字第一三七九號
　　公　訴　人　臺灣臺北地方法院檢察署檢察官
　　被　　　告　乙○○
右列被告因違反
），本院判決如左：
    主  文
乙○○無罪。
    理  由
一、公訴意旨略以：被告乙○○與其配偶甲○○（業經另案判決確定）為使因案遭通
    緝並已出境之甲○○胞兄林木榕得以甲○○之名義入境，二人竟基於共同犯意之
    聯絡，在林木榕不知情之情形下，先由甲○○於民國九十年十二月三十一日以其
    本人
    設臺北市○○區○○街二號二樓，下稱萬華戶政事務所）填具補領國民
    請書，申請補發
    不符，經萬華戶政事務所通知甲○○至該所洽辦，旋由被告於九十一年一月四日
    ，持甲○○之委託書至萬華戶政事務所代為辦理，並向承辦人員莊玉英確認申請
    書上林木榕之相片，係其夫甲○○本人無誤，致莊玉英依被告之聲明，誤以該林
    木榕之相片製發甲○○名義之
    分證之正確性及林木榕。甲○○取得前開貼有林木榕相片之不實之
    於九十一年一月十七日以
    外交部領事事務局（設臺北市○○路○段二之二號五樓、下稱領務局）行使，並
    繳交林木榕之相片，申請換發其本人名義之中華民國
    發
    之本人相片不符，經通知甲○○並由被告陪同到場面談後，函送警方處理，始查
    悉上情，因認被告係犯
    證罪嫌云云。
二、按犯罪事實應依證據認定之，無證據不得推定其犯罪事實，又不能證明被告犯罪
　　或其行為不罰者，應諭知無罪之判決，刑事訴訟法第一百五十四條、第三百零一
　　條第一項分別定有明文。次按認定不利於被告之事實，須依積極證據，茍積極之
　　證據本身存有瑕疵而不足為不利於被告事實之認定，即應為有利於被告之認定，
    更不必有何有利之證據，而此用以證明犯罪事實之證據，猶須於通常一般人均不
    至於有所懷疑，堪予確信其已臻真實者，始得據以為有罪之認定，倘其證明尚未
    達到此一程度，而有合理性之懷疑存在，致使無從為有罪之確信時，即應為無罪
    之判決，此有最高法院八十二年度臺上字第一六三號判決、七十六年臺上字第四
    九八六號、三十年上字第八一六號等判例意旨可資參照。
三、公訴人認被告乙○○違反
    分證罪，無非以證人甲○○、莊玉英之證述、甲○○九十年十二月三十一日補發
    國民身分證申請書、九十一年一月十七日中華民國普通
    署刑事警察局九十一年五月十三日刑紋字第○九一○○一一五五四九號鑑驗書、
    甲○○委託書、萬華戶政事務所承辦人莊玉英便簽、甲○○於九十一年三月二十
    七日所補領之
    十一年四月八日填具之中華民國普通
    月二十八日領一字第○九一六六○○二九八○號函等件為其論據。訊據被告固坦
    認有至萬華戶政事務所指認其配偶甲○○之照片，並代其領取
    認有何違反
    ，伊心想既係甲○○自行申請，照片應該不會有錯誤，故於承辦人員詢問申請書
    上照片是否為甲○○本人時，伊瞄了一眼即告知承辦人員係甲○○無誤等語。
四、經查：
（一）證人甲○○於本院審理時結證稱：其與胞兄林木榕長相還算相似，被告僅見過
      林木榕幾次而已，其持林木榕之照片申請補發
      （見本院九十三年十二月十五日審判筆錄，本院卷第十九至二十頁）；另其在
      本身被訴違反
      為領取
      等法院九十二年度上訴字第四○八○號案件審理時（即證人被訴違反
      案件二審）供稱其坦承犯行，惟被告就其所為完全不知情，其與林木榕長相本
      來就很像等語（見上開卷宗第十九頁）。又經本院於九十三年十二月十五日審
      理庭時當場比對甲○○及九十年十二月三十一日補發國民
      木榕照片，甲○○與照片中人長相確十分相似（見本院卷第二十頁）。徵諸上
      開事證，被告係應甲○○之請求始前往萬華戶政事務所代領
      甲○○之配偶，因甲○○有事無法分身，故應其請求為其領取申辦之
      本屬事理之常；況甲○○並未將其持胞兄林木榕照片申辦自己之
      知被告，而被告係經甲○○親自告知委託，基於配偶間之信任，本不至於懷疑
      由甲○○所提出於戶政機關、用以申請
      戶政事務所承辦人員莊玉英詢問在補發國民
      郁輝本人時，基於對配偶之信任、且照片上之人確與甲○○長相類似之情況下
      ，被告回覆相片中人確為甲○○本人，實無可非難之處。又縱為相同之人所拍
      攝之照片，因時間、拍攝角度、表情之不同，亦有使人感覺差異之處，是被告
      雖與甲○○朝夕相處，亦不能強求被告定能明確肯認、分辨照片中人即非甲○
      ○，況證人莊玉英於甲○○被訴違反
      申請書上的照片就是甲○○本人，只是甲○○變得比較胖等語（見九十二年度
      訴字第一三三一號卷第五一頁），故可見被告仍有照片中之人與甲○○當時之
      長相有些許不同之感覺，惟其主觀上係認知甲○○當時係變胖之緣故，故為上
      開陳述。是僅憑被告為甲○○之配偶，卻未能即時分辨林木榕照片與甲○○本
      人，即認定被告定知悉並參與甲○○之犯行，實嫌速斷。
（二）又公訴人所舉其他書證，僅得以證明甲○○確有以林木榕照片補辦自己之身分
      證，而甲○○業已因其犯行為臺灣高等法院判處有期徒刑五月，緩刑二年確定
      ，此有臺灣高等法院九十二年度上訴字第四○八○號刑事判決在卷可證，惟前
      揭證據均無法據以推認被告亦參與甲○○之犯行。
（三）另公訴人認被告係犯
      定內容為：「偽造、變造國民身分證以供申請
      者，處五年以下有期徒刑、拘役或科或併科新臺幣五十萬元以下之罰金（第一
      項）。行使前項文書者，亦同（第二項）。」，是以
      項、第一項之構成要件，係行使供申請
      損害於公眾或他人。然依本件情形觀之，證人甲○○固以其胞兄林木榕之照片
      持以申請補發其名義之
      人之
      三月二十七日核發之身分證，即難謂係偽造，更非變造，核與上開
      二十三條第二項、第一項規定構成要件不符，自難遽以該罪相繩。
五、綜上各節，公訴人所提出之證據並無法證明被告與證人甲○○共犯
    十三條第二項、第一項行使偽造國民
    ，足資證明被告有公訴人所指訴之犯行，揆諸首揭規定及說明，即應為無罪判決
    之諭知，用期適法。
據上論斷，應依刑事訴訟法第三百零一條第一項，判決如主文。
本案經檢察官孟令士到庭執行職務。
中　　　華　　　民　　　國　　九十三　　年　　 十二 　　月　　二十九　　日
                              臺灣臺北地方法院刑事第一庭
                                  審判長法  官  陳興邦
                                        法  官  劉亭柏
                                        法  官  劉素如
右正本證明與原本無異。
如不服本判決，應於判決送達後十日內向本院提出上訴狀（應抄附繕本）。告訴人或
被害人如對於本判決不服者，應具備理由請求檢察官上訴，其上訴期間之計算係以檢
察官收受判決正本之日期為準。
                                        書記官  陳俐妙
中　　　華　　　民　　　國　　九十三　　年　　 十二 　　月　　二十九　　日
